【裁判字號】    97,易,322
【裁判日期】    970917
【裁判案由】    脫逃等
【裁判全文】
臺灣花蓮地方法院刑事判決               97年度易字第322號
公  訴  人  臺灣花蓮地方法院檢察署檢察官
被      告  甲○○
上列被告因脫逃等案件，經檢察官提起公訴（97年度偵緝字第22
7號），被告於本院準備程序為有罪之陳述，本院裁定依簡式審
判程序審理，並判決如下：
    主  文
甲○○依法拘禁之人脫逃，處有期徒刑肆月，如易科罰金，以新
臺幣壹仟元折算壹日；又受禁止出國處分而出國，處有期徒刑肆
月，如易科罰金，以新臺幣壹仟元折算壹日。應執行有期徒刑陸
月，如易科罰金，以新臺幣壹仟元折算壹日。
    事  實
一、甲○○因重傷害、妨害自由等案件，經法院判處有期徒刑6
    年、6月確定，並於民國93年3月19日入臺灣臺北監獄執行，
    於95年5月10日入臺灣自強外役監服刑，為依法拘禁之人，
    嗣經該外役監核准其於95年9月16日上午10時35分返家探視
    ，依限應於同年月18日下午4時35分返回該監獄，惟其竟無
    正當理由，故意逾時未歸而脫逃。嗣甲○○為避免查緝，明
    知其於95年9月28日因案經臺灣花蓮地方法院檢察署以乙○
    貴偵慎緝字第000942號通緝在案而被限制出境，仍於95年11
    月間某日，以新臺幣25萬元之代價，自新竹南寮漁港，搭乘
    不詳之漁船，偷渡至大陸地區福建省廈門市。嗣於97年7月
    26 日自桃園國際機場入境為警查獲。
二、案經臺灣自強外役監獄函送臺灣花蓮地方法院檢察署檢察官
    偵查起訴。
    理   由
一、按本案被告甲○○所犯係死刑、無期徒刑、最輕本刑為3 年
    以上有期徒刑以外之罪，其於準備程序就前揭被訴事實為有
    罪之陳述，經受命法官告知簡式審判程序之旨，並聽取其與
    公訴人之意見後，本院認無不得或不宜改依簡式審判程序進
    行之情形，裁定改進行簡式審判程序，合先敘明。
二、上揭犯罪事實，迭據被告甲○○於偵查及本院調查、審理時
    坦承不諱，且有自強外役監獄受刑人返家探視證明書影本1
    份、臺灣自強外役監獄在監或出監受刑人資料表影本1 份、
    臺灣臺北地方法院檢察署檢察官執行指揮書影本2 份、臺灣
    臺北地方法院93年度訴字第1460號刑事判決影本1 份、臺灣
    高等法院刑事判決91年度上訴字第1401號刑事判決影本1份
    、臺灣花蓮地方法院檢察署95年9月28日乙○貴偵慎緝字第
    942號通緝書1份（見95年度偵字第5008號偵查卷第2頁、第3
    頁、第4頁至第5頁、第6頁至第9頁、第10頁至第13頁、第14
    頁至17頁）在卷可稽。被告自白核與事實相符，堪以採信。
    本案事證明確，被告上揭犯行堪以認定。
三、按未經許可出入國境者，國家安全法第6 條第1 項固有處罰
    規定，惟其後入出國及移民法亦於88年5 月21日經總統公布
    並於同日施行，該法第54條規定：「未經許可入出國或受禁
    止出國處分而出國者，處3 年以下有期徒刑、拘役或科或併
    科新臺幣9 萬元以下罰金」，此與上揭國家安全法規定，不
    僅實質內容相同，且2 者法定刑亦無二致，為法規競合。斟
    酌入出國及移民法第1 條立法意旨所示「為統籌入出國管理
    ，確保國家安全；規範移民事務，落實移民輔導，特制定本
    法。本法未規定者，適用其他有關法律之規定。」暨國家安
    全法第1 條立法意旨所示「為確保國家安全，維護社會安定
    ，特制定本法。本法未規定者，適用其他有關法律之規定。
    」，2 者均為確保國家安全而設，然前者又專就入出境管理
    事項有所規範，顯係後者之特別規定，基於「特別法優於普
    通法」、「後法優於前法」之原則，當應優先論以入出國及
    移民法第54條之罪故，且毋庸再論以國家安全法第6條第1項
    之罪，合先敘明。又被告行為後，入出國及移民法全文已於
    96年12月26日修正公布，且該54條規定移置於第74條，並修
    正為「未經許可入國或受禁止出國處分而出國者，處三年以
    下有期徒刑、拘役或科或併科新臺幣九萬元以下罰金。」，
    則就有關被告受限制出境處分而擅自出國之行為之法定刑並
    無變更，並無新舊法比較之問題，應適用裁判時之入出國及
    移民法第74條規定處斷。
四、按國民因案通緝中，應禁止其出國，修正前或後之入出國及
    移民法第6條第1項第2款均規定有明文，被告於95年9月28日
    經臺灣花蓮地方法院檢察署發布通緝，限制出境，而擅自出
    國。核被告所為，係犯刑法第161條第1項脫逃罪、及入出國
    及移民法第74條之受禁止出國處分而出國。公訴人認被告擅
    自偷渡至大陸地區部分，係違反國家安全法第3條第1項規定
    而依同法第6條第1項規定處罰，如前所述，因本案犯罪事實
    之基本事實同一，本院爰變更起訴法條為入出國及移民法第
    74條。被告所犯上開二罪間，犯意個別，行為互殊，應予分
    論併罰。爰審酌被告犯罪動機、智識程度，擅自未依規定回
    監執行，又為逃避刑期之執行，未經許可擅自偷渡至大陸地
    區，有礙於監獄之管理及政府對入出國之管理與國家安全之
    維護，所為非是，然其犯後坦承犯行，態度尚佳等一切情狀
    ，量處如主文所示之刑，並定應執行刑，且諭知易科罰金之
    折算標準。末查，被告經臺灣花蓮地方法院檢察署於95年9
    月28日以乙○貴偵慎緝字第942號發布通緝在案，並經內政
    部警政署航空警察局刑警隊於97年7月26日緝獲，其未於96
    年12月26日前自動歸案，故依中華民國九十六年罪犯減刑條
    例第5條規定不予減刑，附此敘明。
據上論斷，應依刑事訴訟法第273條之1第1項、第284條之1、第
299條第1項前段、第300條，入出國及移民法第74條，刑法第11
條前段、刑法第161條第1項、第51條第5款、第41條第1項前段，
判決如主文。
本案經檢察官孫源志到庭執行職務。
中    華    民    國    97    年    9     月    17    日
                  刑事第五庭  法  官  陳月雯
以上正本證明與原本無異。
如不服本判決，應於判決送達後10日內，向本院提出上訴狀。
中    華    民    國    97    年    9     月    17    日
                              書記官  杜依玹
附錄本案論罪科刑之法條：
中華民國刑法第161條
（脫逃罪）
依法逮捕、拘禁之人脫逃者，處 1 年以下有期徒刑。
損壞拘禁處所械具或以強暴脅迫犯前項之罪者，處5 年以下有期
徒刑。
聚眾以強暴脅迫犯第1項之罪者，在場助勢之人，處3年以上10年
以下有期徒刑。
首謀及下手實施強暴脅迫者， 處 5 年以上有期徒刑。
前三項之未遂犯，罰之。
入出國及移民法第74條
未經許可入國或受禁止出國處分而出國者，處三年以下有期徒刑
、拘役或科或併科新臺幣9萬元。


司法院資訊處製作；財團法人民間司法改革基金會備份。
